【裁判字號】    97,再易,65
【裁判日期】    970729
【裁判案由】    遷讓房屋
【裁判全文】
臺灣高等法院民事判決                  97年度再易字第65號
再審原告    乙○○
再審被告    甲○○
上列當事人間遷讓房屋事件，再審原告對於中華民國97年5月15
日本院97年度再易字第51號確定判決提起再審，本院判決如下：
    主      文
再審之訴駁回。
再審訴訟費用由再審原告負擔。
    事實及理由
一、再審原告起訴主張：本院97年度再易字第51號確定判決（下
    稱原確定判決）依據臺灣桃園地方法院於97年4月2日以96年
    度簡上字第490號刑事判決， 認為再審原告係坐落桃園縣大
    溪鎮○○段廣福小段145之77地號土地、其上同小段542建號
    即門牌號桃園縣大溪鎮南興里22鄰西尾84號房屋（下合稱系
    爭房地）有權占有人。且依行政院國軍退除役官兵輔導委員
    會桃園縣榮民服務處（下稱桃園榮民服務處）關於系爭房地
    之標售公告第七條指出，再審原告對系爭房地有優先承購權
    ，惟再審被告為圖不當得利勾結桃園榮民服務處系爭房地之
    承辦人，以違法之方法竊取系爭房地之所有權移轉登記。原
    確定判決對於再審被告違法之證據漏未斟酌，而有民事訴訟
    法第496條第1項第13款、 第497條重要證據漏未斟酌之再審
    理由等情。爰依民事訴訟法第496條第1項第13款、 第497條
    規定，請求判決：原確定判決廢棄，駁回再審被告之訴。
二、按再審之訴，法院認無再審理由，判決駁回後，不得以同一
    事由，對於原確定判決或駁回再審之訴之確定判決，更行提
    起再審之訴，民事訴訟法第498條之1定有明文，究其立法意
    旨乃再審之目的，原在匡正確定終局判決之不當，以保障當
    事人之權益，然為避免當事人以同一事由對於原確定判決或
    駁回再審之訴之確定判決，一再提起再審之訴，致浪費司法
    資源，自應予限制。經查：再審原告於本院96年度上易字第
    713號遷讓房屋事件受敗訴判決確定後，提起再審之訴， 經
    本院97年度再易字第51號判決駁回再審之訴確定在案，再審
    原告又對本院97年度再易字第51號確定判決，提起本件再審
    之訴， 其再審理由均以本院原確定判決有民事訴訟法第496
    條第1項第13款發現漏未斟酌之證物之情形， 再審原告顯係
    以同一事由對於駁回再審之訴之確定判決，更行提起再審之
    訴，依上開說明，本件再審之訴此部分於法顯有未合，應予
    駁回。
三、又按民事訴訟法第497條規定：「依第四百六十六條不得上
    訴於第三審法院之事件，除前條規定外，其經第二審確定之
    判決，如就足影響於判決之重要證物，漏未斟酌者，亦得提
    起再審之訴。」所謂就足以影響判決之重要證物漏未斟酌，
    係指足以影響於判決基礎之重要證物，於「前訴訟程序業已
    提出」，然未經確定判決加以斟酌或不予調查或未為判斷，
    且該證物足以動搖原確定判決基礎者而言。經查：再審原告
    主張原確定判決漏未斟酌桃園榮民服務處對系爭房地之標售
    公告第七條規定之重要證據，而有民事訴訟法第497條規定
    之再審事由云云，惟再審原告於本院97年度再易字第51號再
    審事件審理時，僅提出臺灣桃園地方法院96年度簡上字第49
    0號刑事判決書為證，並無提出桃園榮民服務處對系爭房地
    之標售公告，原確定判決自無法對系爭房地之標售公告加以
    斟酌或予以判斷，原確定判決即無就足以影響判決之重要證
    物漏未斟酌之情形，再審原告執此主張，自非可採。從而，
    再審原告主張上開事由據以提起再審之訴顯無理由，應予駁
    回。
四、據上論結，本件再審之訴為一部不合法，一部無理由，爰判
    決如主文。
中    華    民    國    97    年    7     月    29    日
                    民事第十庭
                        審判長法  官  黃豐澤
                              法  官  吳光釗
                              法  官  蕭艿菁
正本係照原本作成。
不得上訴。
中    華    民    國    97    年    7     月    29    日
                              書記官  王秀雲


司法院資訊處製作；財團法人民間司法改革基金會備份。
